臺灣臺中地方法院交通事件裁定　　　 100年度交聲字第1527號
原處分機關　交通部公路總局臺北區監理所
異　議　人
即受處分人　戴堆
上列受處分人因違反道路交通管理處罰條例事件，對於交通部公
路總局臺北區監理所於民國100年4月26日所為之處分（北監自裁
字第裁40-C00000000號裁決書），聲明異議，本院裁定如下：
    主    文
異議駁回。
    理    由
一、原處分機關處分及移送意旨略以：異議人即受處分人戴堆
    （下稱異議人）於民國99年10月10日18時20分許，駕駛車牌
    號碼5898-LL號租賃小客車，在三峽鎮（改制後為三峽區○
    ○○○○路口（三峽新橋）處，因酒後駕車，酒測值達每公
    升0.81毫克之違規，為臺北縣政府警察局（改制後為新北市
    政府警察局）三峽分局員警掣單舉發。而異議人前開酒後駕
    車行為，因涉有刑法第185條之3公共危險罪，另依法移送臺
    灣板橋地方法院檢察署偵辦，業經該署檢察官以99年度偵字
    第28091號為緩起訴處分在案，又依交通部100年3月28日函
    送司法院100年「交通聲明異議案件，刑事罰與行政罰競合
    爭議協調會」達成之共識，裁決（監理）機關應於緩起訴處
    分期間屆滿確定後再就酒駕案件之罰鍰部分裁罰之，故本件
    罰鍰部分待緩起訴期滿後再予裁決。嗣本所遂於100年4月26
    日依道路交通管理處罰條例第35條第1項第1款、第24 條第1
    項第2款規定，以北監自裁字第裁40-C00000000號裁決書裁
    處吊扣駕駛執照12個月，並施以道路交通安全講習等語。
二、聲明異議意旨略以：異議人因工作時需要駕駛汽車，故平時
    滴酒不沾，也從未有酒駕紀錄。異議人於違規當日中午聚餐
    時，喝了些啤酒，約至下午2時結束，由於要開車回台中，
    異議人先在車上睡覺，直到近下午6時才開車上路，經過違
    規地點時，不慎擦撞前車車尾（掉漆、無人受傷），而由前
    車車主報警處理。且因其係酒駕，故誠懇向對方道歉同時取
    得諒解並達成和解。異議人沒有想到中午喝酒，到晚上酒精
    殘留體內之濃度仍那麼高，故其深感懊悔，而經檢察官為緩
    起訴處分在案。惟關於吊扣駕照及施以道路安全講習部分，
    異議人因工作需要經常駕車往來南北高速公路及全省各地，
    懇請鈞院高抬貴手幫忙，異議人亦保證絕不再犯，否則願接
    受最嚴厲的處罰等語。
三、按汽車駕駛人飲用酒類後其吐氣所含酒精濃度超過每公升0.
    25毫克以上者，不得駕車。復按汽車駕駛人，駕駛汽車經測
    試檢定有酒精濃度超過規定標準者，處新臺幣（下同）1500
    0元以上60000元以下罰鍰，並當場移置保管該汽車及吊扣其
    駕駛執照1年；汽車駕駛人，有第35條第1項規定之情形，應
    接受道路交通安全講習（道路交通安全規則第114條第2款、
    道路交通管理處罰條例第35條第1項第1款、第24條第1項第2
    款參照）。
四、又道路交通管理處罰條例第35條第1項僅規定「吊扣其駕駛
    執照」，並未明定其駕駛執照之種類，則有關吊扣、吊銷駕
    駛執照處分效力與執行方式之法令依據，當係依據道路交通
    管理處罰條例第68條規定辦理。而按94年12月14日修正前之
    道路交通管理處罰條例第68條係規定：「汽車駕駛人，因違
    反本條例及道路交通安全規則之規定，受吊扣或吊銷駕駛執
    照處分時，吊扣或吊銷其持有各級車類之駕駛執照。」，修
    正後同條則係規定：「汽車駕駛人，因違反本條例及道路交
    通安全規則之規定，受吊銷駕駛執照處分時，吊銷其持有各
    級車類之駕駛執照。」，而此一修正條文，係於94年12月14
    日修正公布並於95年3月1日起施行（第68條規定復於99年5
    月5日新修正公布增訂第2項，原條文改列為第1項）。比較
    修正前後之規定可知，汽車駕駛人受「吊扣」駕駛執照處分
    時，吊扣其持有之各級車類之駕駛執照部分已遭刪除，查其
    修正過程可知：係因原條文將違法或違規駕駛人所持有各級
    車類之駕駛執照一併吊扣或吊銷，失之過酷，對於人民工作
    與生活影響過鉅，有違比例原則，立法者乃將其中「受吊扣
    處分者，吊扣其持有各級車類之駕駛執照」部分之規定刪除
    。從而，於上開修正公布之規定施行後，縱對汽車駕駛人依
    法應為吊扣駕駛執照之處分，亦僅能吊扣其違法或違規當時
    所駕駛車輛類別之駕駛執照，不應再吊扣其持有與駕駛違規
    車輛類別無關之其他各級車類之駕駛執照，以貫徹立法者對
    於「吊扣」與「吊銷」駕駛執照，依其輕重有別異其處理方
    式之修法意旨。是異議人於99年10月10日18時20分許違規時
    ，上開新修正之道路交通管理處罰條例第68條，業已生效施
    行，自應適用修正後之規定，僅能吊扣其違法或違規當時所
    駕駛車輛之駕駛執照，不再吊扣其持有各級車類之駕駛執照
    。
五、經查：
（一）本件異議人於前揭時、地，駕駛車牌號碼5898-LL號租賃
      小客車，經警檢測其呼氣所含酒精濃度達每公升0.81毫克
      之違規事實，為異議人所自承，並有臺北縣政府警察局北
      縣警交大字第C00000000號舉發違反道路交通管理事件通
      知單移送聯及原舉發機關當事人酒精測定紀錄表各1紙附
      卷可稽，是異議人前開違規事實，洵堪認定。
（二）而異議人上開酒後駕車之行為，除構成道路交通管理處罰
      條例第35條第1項之交通違規事由外，亦已合於刑法第185
      條之3服用酒類不能安全駕駛動力交通工具而駕駛罪之構
      成要件，臺灣板橋地方法院檢察署檢察官於斟酌異議人之
      前科素行、犯罪情節及公共利益之維護後，認以緩起訴處
      分為適當，乃以99年度偵字第28091號為緩起訴處分，並
      於處分書中載明緩起訴期間為1年，異議人應立悔過書（
      業已當場履行完畢），及於收受緩起訴處分命令通知書後
      2個月內，向國庫支付50000元，異議人並已支付完畢，而
      前開緩起訴期間自100年1月3日起至101年1月2日期滿等情
      ，有臺灣板橋地方法院檢察署99年度偵字第28091號緩起
      訴處分書、前開執行緩起訴處分命令通知書、新光銀行匯
      款申請書影本及臺灣高等法院被告前案紀錄表在卷可稽。
      又異議人於上開緩起訴處分確定後，固已依該處分命令繳
      畢上開款項完畢，然本件緩起訴期間尚未屆滿，有如前述
      （期滿日為101年1月2日），異議人如另有符合刑事訴訟
      法第253之3第1項各款所定撤銷緩起訴處分之事由，該緩
      起訴處分仍得由檢察官撤銷並續行偵查或起訴。從而，於
      緩起訴期間尚未屆滿前，原處分機關自尚不得依道路交通
      管理處罰條例第35條第1項、第8項之規定對異議人裁處罰
      鍰，是原處分機關爰依交通部前揭函釋，而就本件罰鍰部
      分認仍應待緩起訴期滿後再予裁決，經核並無違誤。另原
      處分關於吊扣駕駛執照及道路交通安全講習部分，因屬於
      其他種類行政罰，兼具維護公共秩序之作用，為達行政目
      的，仍應併予處罰。
（三）參以現行道路交通處罰條例第68條已對於人民之工作及生
      活有所考量而作出前揭修正，而本件異議人既係違反道路
      交通管理處罰條例第35條第1項前段之規定，該項之法律
      效果為吊扣駕駛執照1年，是依前揭法文規定與說明，僅
      吊扣其違法或違規當時所駕駛車輛之駕駛執照，則異議人
      領有小客車普通駕駛執照，而駕駛租賃小客車經測試酒精
      濃度超過標準之違規，此有證號查詢汽車駕駛人資料及上
      開舉發通知單在卷可佐，自應吊扣其小型車普通駕駛執照
      ，此乃法律明文規定酒駕違規人應受吊扣駕駛執照處分之
      法律效果，原處分機關尚無裁量權限，是異議人所執前詞
      ，尚無理由。從而，原處分機關據以裁罰，於法並無不合
      。
六、綜上所述，異議人確有於前揭時、地駕駛租賃小客車，經測
    試檢定酒精濃度超過規定標準之違規行為，原處分機關依道
    路交通管理處罰條例第35條第1項第1款、第24條第1項第2款
    規定處吊扣駕駛執照（應為小型車普通駕駛執照）12個月，
    並施以道路交通安全講習，尚無違誤。異議人異議意旨，為
    無理由，自應將其異議駁回。
據上論斷，應依道路交通管理處罰條例第87條第2項、道路交通
事件處理辦法第18規定裁定如主文。
中    華    民    國  100    年  5      月   30    日
                      交通法庭   法  官 黃益茂
以上正本證明與原本無異。
如不服本裁定，應於收受送達後5日內向本院提出抗告狀。（應
附繕本）
                                 書記官 蔡秋明
中    華    民    國  100    年  5      月   30    日